【裁判字號】    98,訴,913
【裁判日期】    980902
【裁判案由】    強盜等
【裁判全文】
臺灣高雄地方法院刑事判決               98年度訴字第913號
公  訴  人  臺灣高雄地方法院檢察署檢察官
被      告  丙○○
                    （現羈押於臺灣高雄看守所）
指定辯護人  本院公設辯護人陳信凱
上列被告因強盜等案件，經檢察官提起公訴（98年度偵字第1480
7 號），本院判決如下：
    主  文
丙○○犯強盜罪，處有期徒刑伍年肆月，扣案之仿GLOCK 廠銀色
手槍壹支（含彈匣，槍枝管制編號：0000000000）沒
收；又犯未指定犯人誣告罪，處有期徒刑月。應執行有期徒刑
伍年伍月，扣案之仿GLOCK 廠二七型半自動手槍製造之銀色手槍
壹支（含彈匣，槍枝管制編號：0000000000）沒收。
    事  實
一、丙○○前因強盜案件，經臺灣屏東地方法院於民國91年12月
    6 日以91年度訴字第768 號判決判處有期徒刑7 年4 月，於
    92年1 月9 日判決確定，於97年2 月14日縮短刑期假釋出監
    （指揮書執畢日期為98年9 月15日）。丙○○仍不知悔改，
    於上開假釋期間，因不滿遭「夏威夷美容名店」（址設高雄
    市新興區○○○路37號）之負責人開除其經理職務，而為下
    列行為：
    (一)於98年5 月13日上午7 時許，丙○○騎乘車牌號碼H7K-36
      3 號重型機車，將機車停放在高雄市新興區○○○路41巷
      後，徒步走入上開「夏威夷美容名店」內，意圖為自己不
      法之所有，持其所有、不具殺傷力之仿GLOCK 廠27型半自
      動手槍製造之銀色手槍1 支（含彈匣，槍枝管制編號：00
      00000000），指向在櫃台前之經理乙○○，威嚇稱：拿錢
      出來等語，以此脅迫方式，至使乙○○不能抗拒，見乙○○因心生畏懼躲到櫃台下，遂自行拉開抽屜拿取現金新台
      幣（下同）6,000 元；斯時，因櫃台旁之店員丁○○認出
      其為「夏威夷美容名店」之前經理，遂與丁○○發生拉扯
      ，旋即拿取上開現金6,000 元，趁隙逃離現場，得手後將
      現金花用殆盡。
    (二)丙○○因恐為警循線查獲，竟基於未指定犯人誣告之犯意
      ，於98年5 月13日下午6 時許，至高雄市政府警察局三民
      第二分局鼎金派出所，向員警謊稱其所騎乘之上開機車於
      98年5 月13日上午9 時10分許在高雄市○○區○○路82號
      前失竊，以此方式未指定犯人，向警察機關誣指他人涉犯
      刑法竊盜罪嫌。然警方接獲乙○○、丁○○報案，調閱監
      視錄影畫面，認丙○○為犯罪嫌疑人，通知丙○○到案說
      明，於98年5 月13日晚間11時8 分，經丙○○同意搜索，
      在丙○○位於高雄市○○區○○街126 巷1 號203 室2 樓
      住處，查扣丙○○犯案時所穿之藍色牛仔褲1 件、白色休
      閒鞋及黑色襪子各1 雙，並將丙○○逮捕；又在高雄市○○區○○街3 巷26號前，扣得丙○○所騎乘之上開機車，
      並於不知情之丙○○母親甲○○位於高雄市三民區○○○
      路535 號10樓住處床下，查扣上開丙○○所有供犯強盜罪
      所用之手槍1 支（含彈匣）。
二、案經高雄市政府警察局新興分局移送臺灣高雄地方法院檢察
    檢察官偵查起訴。
    理   由
壹、程序方面：
    按被告以外之人於審判外之陳述，雖不符刑事訴訟法第159
    條之1 至第159 條之4 之規定，而經當事人於審判程序同意
    作為證據，法院審酌該言詞陳述或書面陳述作成時之情況，
    認為適當者，亦得為證據；當事人、代理人或辯護人於法院
    調查證據時，知有第159 第1 項不得為證據之情形，而未於
    言詞辯論終結前聲明異議者，視為有前項之同意，刑事訴訟
    法第159 條之5 定有明文。本件所援引之以下各項證據（詳
    後述），固有部分屬傳聞證據，然公訴人、被告及辯護人於
    本院調查證據時，均知有前開第159 第1 項不得為證據之情
    形，且於言詞辯論終結前，均未聲明異議，本院審酌該等證
    據作成時之狀況，並無違法取證之情事，且無不宜作為證據
    之情形，依前開說明，爰認均有證據能力，合先敘明。
貳、實體方面：
一、本院認定犯罪事實之依據：
    (一)上開事實一(一)之犯行，業據被告於警詢及偵審中坦承不諱
      ，核與證人即「夏威夷美容名店」經理乙○○、店員丁○○於警詢及偵查中證述遭強盜錢財之情節相符（見警卷第
      5 頁至第12頁、偵卷一第12頁至第14頁），並有監視錄影
      帶翻拍照片10張可佐（見警卷第18至20頁），以及被告所
      有供強盜所用之仿GLOCK 廠27型半自動手槍製造之銀色手
      槍1 支（含彈匣）、被告強盜時所穿著之藍色牛仔褲1 條
      、白色休閒鞋及黑色襪子各1 雙扣案可資佐證。又上開扣
      案之手槍1 支，經送請內政部警政署刑事警察局（以下簡
      稱刑事警察局）鑑定結果，認係仿GLOCK 廠27型半自動手
      槍製造之槍枝，槍管內具阻鐵，無法發射彈丸，不具殺傷
      力等節，有刑事警察局鑑驗書1 份可參（見本院卷第39頁
      至第41頁）。足徵被告上開自白與事實相符，堪予採信。
    (二)上開事實一(二)之犯行，業經被告於本院審理中坦稱明確，
      核與證人即被告之母甲○○於警詢之證詞相符（見警卷第
      13頁），並有高雄市政府警察局車輛協尋電腦輸入單、失
      車唯讀案件基本資料、車輛尋獲電腦輸入單及贓物認領保
      管單各1 份在卷可憑（以上見警卷第57頁至第62頁）。是
      認被告之自白與事實相符，可採為認定事實之依據。
    (三)綜上所述，本件事證明確，被告上開犯行均堪認定，應依
      法論科。
二、論罪科刑及沒收部分：
    (一)按強盜罪係以強暴、脅迫或他法，使人不能抗拒，而取其
      財物或使其交付為其構成要件。恐嚇罪係以威嚇手段，使
      人畏懼而交付所有物，其交付與否，被害人尚有意思之自
      由者，為構成要件。故以脅迫行為使人交付所有物，有時
      雖近似恐嚇，若被害人已喪失意思自由時，即已達於強盜
      之程度。又按攜帶假手槍，冒充真槍以威脅事主，奪取財
      物，已達於使人不能抗拒程度，應成立強盜罪（最高法院
      21年上字第1115號、26年滬上字第9 號判例參照）。本件
      被害人乙○○不知被告係持用無法擊發子彈之手槍行搶，
      被告所施用之持槍脅迫手段，客觀上已足使被害人乙○○
      、喪失意思自由，達於不能抗拒程度。再者，上開被告持
      以脅迫乙○○之手槍，並無殺傷力，應認非屬凶器。
    (二)上開事實一(一)所示被告持上開不具殺傷力之仿製手槍，以
      脅迫方法至使乙○○不能抗拒，進而取走乙○○管理之現
      金6,000 元之行為，係犯刑法第328 條第1 項之普通強盜
      罪。又事實一(二)所示被告明知其所有之車牌號碼H7K-363
      號重型機車並未遭竊，卻向警察機關謊報遺失之行為，係
      犯同法第171 條第1 項之未指定犯人誣告罪。被告所犯上
      開普通強盜罪、未指定犯人誣告罪等二罪間，犯意各別，
      行為互殊，應分論併罰。
    (三)本院審酌被告有事實欄所示之強盜前科紀錄，於97年2 月
      14日縮短刑期假釋出監，於假釋期間，因不滿遭公司開除
      ，竟持仿製手槍前往公司強盜財物，嚴重破壞社會秩序及
      治安，並危及被害人之人身安全，又明知其所有之機車並
      未失竊，為規避檢警調查其強盜犯行，向員警謊報失竊，
      請求警察機關協助偵查，誣指不特定人犯竊盜罪，浪費國
      家偵查及司法訴訟資源，不宜輕縱；另念及被告強盜所得
      財物為現金6,000 元，犯後坦承犯行，經警方通知即主動
      投案、配合調查，公訴人求刑有期徒刑5 年10月尚猶過重
      ，及其犯罪之手段、智識程度（國中畢業）等一切情狀，
      分別量處如主文所示之刑，並定其應執行刑，以資懲儆。
      扣案之仿GLOCK 廠27型半自動手槍製造之銀色手槍1 支（
      含彈匣，槍枝管制編號：0000000000），為被告所有供犯
      本件強盜罪所用之物，應依刑法第38條第1 項第2 款規定
      ，於被告所犯強盜罪刑項下宣告沒收。至扣案之米色口罩
      、黑色夾克各1 件、藍色牛仔褲1 條、白色休閒鞋1 雙、
      黑色襪子1 雙、黑色半罩式安全帽1 頂、車牌號碼H7K-36
      3 號重型機車1 台，均為被告所有，惟係供日常生活所用
      ，與本案犯行無關；其餘扣案之仿BERETTA 廠M9型半自動
      手槍製造之槍枝1 支、子彈1 顆及槍管2 支，雖亦為被告
      所有，然非供本案犯罪所用之物，且經刑事警察局鑑定結
      果均非屬管制槍彈，有上開鑑驗書可佐，即非屬違禁物，
      爰均不予宣告沒收，附此敘明。
據上論斷，應依刑事訴訟法第299 條第1 項前段，刑法第328 條
第1 項、第171 條第1 項、第51條第5 款、第38條第1 項第2 款
，刑法施行法第1條之1，判決如主文。
中    華    民    國    98    年    9     月    2     日
                  刑事第七庭  審判長法  官  陳  箐
                                    法  官  林俊寬
                                    法  官  楊佩蓉
以上正本證明與原本無異。
如不服本判決應於收受送達後十日內向本院提出上訴書狀，並應
敘述具體理由；其未敘述上訴理由者，應於上訴期間屆滿後二十
日內向本院補提理由書（均須按他造當事人之人數附繕本）「切
勿逕送上級法院」。
中    華    民    國    98    年    9     月    2     日
                                    書記官  蕭家玲
附錄本案論罪科刑法條全文：
刑法第328 條第1 項
意圖為自己或第三人不法之所有，以強暴、脅迫、藥劑、催眠術
或他法，至使不能抗拒，而取他人之物或使其交付者，為強盜罪
，處5 年以上有期徒刑。
刑法第171 條第1 項
未指定犯人，而向該管公務員誣告犯罪者，處1 年以下有期徒刑
、拘役或300 元以下罰金。


司法院資訊處製作；財團法人民間司法改革基金會備份。
